【裁判字號】    97,交聲更,26
【裁判日期】    970822
【裁判案由】    違反道路交通管理處罰條例聲明異議
【裁判全文】
臺灣臺北地方法院交通事件裁定        97年度交聲更字第26號
原處分機關  臺北市交通事件裁決所
聲明異議人
即受處分人  甲○○
上列受處分人因違反道路交通管理處罰條例案件，對於臺北市交
通事件裁決所中華民國97年5 月16日所為之處分（原處分案號：
北市裁二字第裁22-AEW550578號）聲明異議，經本院於97年5 月
27日以97年度交聲字第1271號裁定駁回受處分人之聲明異議後，
受處分人提起抗告，經臺灣高等法院於97年7 月7 日以97年度交
抗字第702 號裁定撤銷原裁定發回本院更為裁定，本院裁定如下
：
    主  文
原處分撤銷。
甲○○騎乘輕型機車，不服從交通勤務警察之稽查，處罰鍰新臺
幣玖佰元，並記違規點數壹點。
    理  由
一、按汽車駕駛人，駕駛汽車不服從交通勤務警察或依法令執行
    交通指揮、稽查任務人員之指揮或稽查，而本章各條無處罰
    之規定者，處新臺幣（下同）900 元以上1800元以下罰鍰；
    汽車駕駛人有第60條第2 項第1 款情形者，除依原條款處罰
    鍰外，並予記違規點數1 點，道路交通管理處罰條例第60條
    第2 項第1 款、第63條第1 項第1 款亦有明文。而按道路交
    通安全規則第2 條第1 項第1 款及道路交通管理處罰條例第
    3 條第8 款均明文規定該等有關道路交通管理法規所指之「
    汽車」，均包括「機器腳踏車」。
二、本件聲明異議人即受處分人甲○○於民國97年3 月14日中午
    12時38分許，在臺北市○○○路○ 段93巷，騎乘車號DVH －
    298 號輕型機車，竟未依遵行方向行駛（未依遵行方向行駛
    之部分業經受處分於本院97年5 月15日庭訊中表明撤回異議
    確定，此有前開筆錄在卷可參，是該部分並非本件處理範圍
    ，核先敘明），遇臺北市政府警察局中山分局員警徐源鳳當
    場攔停稽查，受處分人竟拒絕出示證件、逕行騎車離去，經
    員警認異議人違反道路交通管理處罰條例第60條第1 項規定
    ，掣發臺北市政府警察局北市警交大字第AEW550578 號違反
    道路交通管理事件通知單。嗣因異議人於應到案日期前提出
    申訴，原處分機關即臺北市交通事件裁決所函請原舉發機關
    調查結果，仍認受處分人有前揭違規行為，原處分機關遂於
    97 年5月16日依道路交通管理處罰條例60條第1 項、第63條
    第1 項第1 款及違反道路交通管理事件統一裁罰基準表規定
    ，裁處異議人新臺幣（下同）3 千元之罰鍰，並記違規點數
    1 點。
三、訊據受處分人就於前揭時、地騎乘車號DVH －298 輕型機車
    ，因未依遵行方向行駛遭交通勤務警察欄停稽查，經拍照存
    證後，並未出示證件即行離去等事實，於本院調查時固均坦
    承不諱，惟矢口否認有何違規之行為，辯稱：伊經員警鳴笛
    示意即停車受檢，並請求員警因僅逆向10公尺不要開單，然
    員警自始至終不發一語，故改稱逆向行車僅幾步路，「你要
    開就開」，而員警並未要求伊出示證件，僅逕自拍攝機車牌
    照，伊因認既經拍照，日後應會收受罰單通知，況伊於員警
    拍照完畢後尚停留1 分鐘始離開，並非逃逸云云。經查：
  (一)受處分人於前揭時間騎乘輕型機車，在臺北市○○○路○ 段
    93巷未依遵行方向行駛，為警攔查即靠邊停車，但全程均未
    出示證件即行駛離之事實，除於本院調查時坦承不諱，並經
    證人即現場攔查員警徐源鳳於本院具結證述明確，並有現場
    照片在卷可稽。又證人徐源鳳就本件舉發經過乙節更於本院
    具結證稱：攔停受處分人後，即請求受處分人提出證件，惟
    經告稱「住這裡也要開嗎？」，二度再請求提示，受處分人
    則又稱「你要開就開」，但仍未提出證件，故以相機拍照後
    ，受處分人即駛離現場等語明確（見本院97年5 月15日筆錄
    第3 頁），而以證人徐源鳳係本件原處分機關所認定受處分
    人有前開違規行為之原證人，其到庭在本院法官面前具結以
    言詞供述本件訴訟上之待證事實，因其與受處分人毫無怨懟
    ，自無自陷於偽證罪之追訴而構詞誣賴受處分人之理；且於
    本件卷存證據資料內並無任何積極證據足以證明員警上開供
    述係屬虛偽，亦未有足以令人顯信其證述為不可採之品性證
    據或前科證據存在，本院自不得僅臆測證人為本件開單告發
    受處分人之員警而全盤抹煞其餘訴訟上所具之證人資格，況
    受處分人就上開證人陳證，無法舉出或提出任何對其有利之
    證據資料，以使本院對證人所述產生合理之懷疑，從而本院
    由製單員警陳證已可得受處分人確有不服交通勤務警察稽查
    之違規行為之心證。且受處分人亦自承：於員警攔檢後，即
    告知逆向行車僅幾步路「你要開就開」等語（見本院97年5
    月15日筆錄第2 頁），核與證人證述情節相同，是以受處分
    人現場答以「你要開就開」，可認受處分人遭攔查時，即知
    將遭舉發違規事項，則以常情相衡，員警倘未請求受處分人
    出示駕駛執照以供舉發之用，受處分人何以知悉員警欲「開
    」罰單？既已知悉員警「將開罰單」，豈有未提出證件、即
    行離去現場之理？綜上，本件受處分人於員警舉發當場拒絕
    出示證件，其不服交通勤務警察稽查之事實，堪以認定，受
    處分人空言辯稱：員警逕自拍照未發一語，未要求伊出示證
    件，並非拒絕受檢云云，顯不可採。
  (二)另按汽車駕駛人，駕駛汽車有違反本條例之行為，經交通勤
    務警察或依法令執行交通稽查任務人員制止時，不聽制止或
    拒絕停車接受稽查而逃逸者，除按各該條規定處罰外，處3
    千元以上6 千元以下罰鍰，道路交通管理處罰條例第60條第
    1 項固定有明文，惟逃逸者，行為人主觀上仍必須對於駕駛
    動力交通工具有違反條例之行為有所認識，經交通勤務警察
    或依法令執行交通稽查任務人員制止時，具有進而決意擅自
    駛離現場或逃逸之主觀心態，故欲以上開規定處罰汽車駕駛
    人，除客觀上須有駕駛人違反道路交通管理處罰條例行為之
    情，尚須該駕駛人知悉違反而仍然不聽制止或拒絕停車接受
    稽查而逃逸，始克相當。本件證人徐源鳳於本院結證稱：舉
    發當時伊巡邏行經臺北市○○○路○ 段93巷內，看到受處分
    人逆向行駛伊即攔停，受處分人靠邊停車後，伊請他提出證
    件，受處分人先說住這裡也要開單嗎，後又說你要開就開，
    但自始至終均未出示證件，伊即拿相機拍照，拍完後受處分
    人即駛離，進行舉發之規定很嚴格，通常逆向行車不符合逕
    行舉發之要件等語（見97年度交聲字第1271號卷第12頁），
    是證人徐源鳳就受處分人經其示意即停車，並開口與其說話
    、供其拍照之事實供述明確，此亦有受處分人靠邊停車之現
    場照片附卷可考，顯見受處分人主觀上並無拒絕停車接受稽
    查而逃逸之心態，依上述說明，受處分人辯稱伊經員警鳴笛
    示意即停車受檢，並未逃逸乙節，堪信為真。
四、綜上所述，本件受處分人確有於上開時、地騎乘車號DVH －
    298 號輕型機車，經交通勤務警察欄停而未出示駕駛執照供
    稽查之行為，惟如前所述，受處分人前開行為係違反道路交
    通管理處罰條例第60條第2 項第1 款之規定，然原處分機關
    竟認受處分人拒絕停車接受稽查而逃逸，而以同條例第60條
    第1 項、第63條第1 項第1 款之規定，處罰鍰新臺幣3 千元
    ，並記違規點數1 點，所為裁決即難謂適法。本件受處分人
    之異議雖無理由，惟原處分既有不當，自應由本院將原處分
    撤銷，仍以受處分人有違反道路交通管理處罰條例第60條第
    2 項第1 款之行為，且依同條例第63條第1 項第1 款規定併
    予記違規點數1 點，如主文第2 項所示，以資適法。
據上論斷，應依道路交通案件處理辦法第20條前段，裁定如主文
。
中    華    民    國    97    年    8     月    22    日
                  交通法庭法  官  郭惠玲
如不服本裁定應於送達後5日內向本院提出抗告狀
以上正本證明與原本無異
                          書記官  鄭雅文
中    華    民    國    97    年    8     月    26    日


司法院資訊處製作；財團法人民間司法改革基金會備份。
